【裁判字號】    89,東小,49
【裁判日期】    890502
【裁判案由】    第三人異議之訴
【裁判全文】
臺灣臺東地方法院簡易庭小額訴訟判決  八十九年度東小字第四十九號
    原      告  甲○○
    訴訟代理人  王正榮
    被      告  大同股份有限公司臺東分公司
                        設臺東.
    法定代理人  乙○○  住同右.
    訴訟代理人  張賢旺  住同右.
                趙順興  住同右.
                林勝發  住臺北.
右當事人間第三人異議之訴事件，本院判決如左：
    主      文
原告之訴駁回。
訴訟費用新臺幣壹仟陸佰捌拾元由原告負擔。
    事實及理由
一、原告之聲明：求為判決被告應返還原告本院八十八年度執全字第五七八號假扣押
    執行程序所查封冷氣機二臺。
二、事實摘要：原告主張被告於民國八十八年十二月十四日以本院八十八年度全字第
    五八七號假扣押裁定查封位於臺東市○○街三八八號六樓債務人李春和住所內冷
    氣機二臺（本院八十八年執全字第五七八號假扣押執行程序），然該查封之冷氣
    機為原告之債務人李春和於八十八年十一月十日在臺東縣臺東市調解委員會已將
    所有權讓與原告以抵償債務，第三人李春和並於八十八年十一月三十日與原告訂
    立動產租賃協議書使原告因此取得間接占有以代交付，故原告實為上開被查封冷
    氣機之所有權人，目前被查封之冷氣機並為被告所占有當中，為此爰依強制執行
    法第十五條之規定，請求被告返還上開被查封之冷氣機二臺。被告則以本院八十
    八年執全字第五七八號假扣押程序所執行查封第三人李春和之冷氣機僅有乙臺，
    型號並為ＴＷ－２５２ＢＣ大同牌一．三噸窗型冷氣機，並非二臺冷氣機，再者
    所查封之冷氣機乙臺係第三人李春和依附條件買賣契約向被告購得，而第三人李
    春和並未完全付清該冷氣機貨款，故被查封之冷氣機所有權按附條件買賣契約仍
    屬被告，被告之占有應屬有權占有等語資為置辯。
三、法院之判斷：
（一）原告前揭主張本院八十八年執全字第五八七號假扣押程序所執行查封第三人李
      春和占有之型號ＴＷ－２５２ＢＣ大同牌一．三噸窗型冷氣機乙臺為原告之債
      務人李春和於八十八年十一月十日在臺東縣臺東市調解委員會已將所有權讓與
      原告以抵償債務，第三人李春和並於八十八年十一月三十日與原告訂立動產租
      賃協議書使原告因此取得間接占有以代交付之事實，目前該冷氣機並為被告所
      占有，業據其提出臺東縣臺東市調解委員會八十八年民調字第一八一號調解書
      影本、動產租賃協議書影本各一份為證，核與其所述相符，本院並依職權調取
      本院八十八年執全字第五七八號假扣押執行卷宗核對無訛，並為被告所不爭執
      ，堪認原告之主張為真實。
（二）被告抗辯上開被查封之第三人李春和占有之型號ＴＷ－２５２ＢＣ大同牌一．
      三噸窗型冷氣機乙臺為第三人李春和依附條件買賣契約向被告購得，而第三人
      李春和並未完全付清冷氣機貨款，故被查封之冷氣機按附條件買賣契約所有權
      仍屬被告等語，並提出附條件買賣契約書為證，惟按動產擔保交易法第五條「
      動產擔保交易，應以書面訂立契約，非經登記，不得對抗善意第三人」，被告
      亦自認與第三人李春和就上開被查封冷氣機訂立之附條件買賣契約並未經登記
      ，被告亦未舉證證明原告明知上開被查封之冷氣機係因附條件買賣契約而由被
      告保留所有權，故可認因附條件買賣契約而由被告保留上開被查封冷氣機所有
      權約款按動產擔保交易法第五條不得對抗善意之原告。原告既然於八十九年十
      一月三十日與第三人李春和訂立動產租賃契約以代上開冷氣機之交付，再按民
      法第八百零一條規定「動產之受讓人占有動產，而受關於占有規定之保護者，
      縱讓與人無移轉所有權之權利，受讓人仍取得其所有權」及同法第九百四十八
      條之規定「以動產所有權或其他物權之移轉或設定為目的，而善意受讓該動產
      之占有者，縱其讓與人無讓與之權利，其占有仍受法律之保護」，第三人李春
      和雖對上開被查封之冷氣機無所有權，但仍以移轉所有權之意思使原告善意受
      讓該冷氣機之占有，按上開民法規定善意之原告仍取得前開被查封冷氣機之所
      有權，被告抗辯前開被查封之型號ＴＷ－２５２ＢＣ大同牌一．三噸窗型冷氣
      機乙臺為被告所有，並不足採。
（三）縱上所述，前開假扣押程序中所查封之型號ＴＷ－２５２ＢＣ大同牌一．三噸
      窗型冷氣機乙臺為原告所有，被告對不屬於第三人李春和所有之型號ＴＷ－２
      ５２ＢＣ大同牌一．三噸窗型冷氣機乙臺聲請假扣押並查封，該執行程度顯有
      瑕疵，惟在未撤銷該假扣押執行程序前，該冷氣機之假扣押查封效力仍然存在
      ，原告在未撤銷假扣押執行程序前便請求被告返還前開被查封之冷氣機，係違
      反查封效力之行為，故不應准許，應予駁回。再者，前開本院八十八年度執全
      字第五七八號假扣押執行程序中，係僅查封型號ＴＷ－２５２ＢＣ大同牌一．
      三噸窗型冷氣機乙臺，並未查封二臺冷氣機，有本院民事執行處八十八年十二
      月十六日東院雅民執全天五七八字第○七四六一號通知在卷可稽，被告亦並未
      占有第二臺第三人李春和之冷氣機（型號不明），故原告請求被告返還另一臺
      不明型號之冷氣機，亦無理由，應予一併駁回。
四、據上論結，原告之訴為無理由，依民事訴訟法第七十八條，判決如主文。
中      華      民      國    八十九    年      五      月     廿二     日
                                    臺灣臺東地方院法院臺東簡易庭
~B法      官  范智達
右為正本係照原本作成。
如對本判決上訴，非以其違背法令為理由不得為之，且須於判決送達後廿日內以上訴
狀記載上訴理由向本院提出上訴狀。
中      華      民      國    八十九    年      五      月     廿二     日
~B法院書記官


司法院資訊處製作；財團法人民間司法改革基金會備份。
